臺灣臺中地方法院刑事判決　　　　　　 96年度交易字第472號
公　訴　人　臺灣臺中地方法院檢察署檢察官
被　　　告　戊○○
　　　　　　　　　　號
　　　　　　　　　　12號
上列被告因過失傷害案件，經檢察官提起公訴（九十六年度偵字
第一○八五九號），本院判決如下：
    主    文
戊○○因過失傷害人致重傷，處有期徒刑陸月，如易科罰金，以
新臺幣壹仟元折算壹日，減為有期徒刑參月，如易科罰金，以新
臺幣壹仟元折算壹日。
    犯罪事實
一、戊○○於民國九十五年十二月十二日晚上六時許，騎乘其所
    有車牌號碼：Ｍ二Ｘ–八二九號重型機車，沿臺中縣太平市
    ○○○路二段由北往南方向行駛，行經同路段第三一五五○
    號路燈前時，理應注意汽車行駛時，駕駛人應注意車前狀況
    ，並隨時採取必要之安全措施，而依當時情形，該路段屬晴
    天、直路、視線良好、無障礙物且有夜間照明，應無不能注
    意之情事。適有己○○騎乘腳踏車亦沿同路段同方向行駛至
    上開地點，詎戊○○竟疏未注意，致其所騎乘之上開機車前
    輪右側避震器不慎自後擦撞己○○所騎乘之上開腳踏車左後
    輪輪胎，致使己○○人車倒地，因而受有頭部外傷合併顱內
    出血、顱內損傷致使失語症之重傷害。
二、案經己○○與其配偶庚○○○訴請臺灣臺中地方法院檢察署
    檢察官偵查起訴。
    理    由
一、(一)訊據被告戊○○固不否認：告訴人己○○曾於上開時地，
    騎乘上開腳踏車，因伊人車倒地，致伊受有上開重傷害。且
    其亦於上開時間，騎乘其所有上開機車行經上開地點，而其
    亦人車倒地，致其受有傷害之事實，但矢口否認過失重傷害
    犯行，辯稱：其所騎乘之上開機車並未擦撞到告訴人己○○
    所騎乘之上開腳踏車。其係看到告訴人己○○後，自行緊急
    煞車致其亦人車倒地，而受有傷害。其並不知為何告訴人己○○會人車倒地，應係告訴人己○○在其緊急煞車前，即已
    遭不詳之他人撞倒在地，或伊自行不慎倒地云云。(二)惟查：
    １、告訴人己○○騎乘上開腳踏車於上開時地，因故人車倒
    地，因而受有頭部外傷合併顱內出血、顱內損傷致使失語症
    之重傷害之事實，除為被告所不爭執外，並有道路交通事故
    現場圖、道路交通事故調查報告表（一）（二）各一紙、道
    路交通事故談話紀錄表三紙、現場照片十六張，及中國醫藥
    大學附設醫院診斷證明書二紙附於偵查卷第五頁、第六頁、
    第一七頁至第三一頁可參。２、證人即上開車禍報案人丁○○於本院審理時，結稱：當日晚上六時許，渠聽到很大聲的
    類似車禍碰撞聲後，即自工作之公司內外出查看。渠在外面
    看到告訴人己○○與被告二人均已人車倒地受傷，但該二人
    均意識清醒。渠隨即打電話報警，渠公司其他人有叫被告與
    告訴人己○○都不要動，在原地等救護車。渠聽到車禍碰撞
    聲後，至渠自公司外出看到被告與告訴人己○○二人均人車
    倒地受傷間，約差三十秒左右。當時渠在外面，並未看到有
    其他車輛撞到告訴人己○○後逃逸，就只有看到被告與告訴
    人己○○二人均人車倒地受傷了。約過了二十分鐘以後，在
    三、四十公尺外才又發生另一起車禍，是另一部機車（由案
    外人丙○○所騎乘）撞到一部休旅車（由案外人乙○○所駕
    駛）（參本院卷第四七頁至第五○頁）等語。倘被告上開所
    辯屬實（即告訴人己○○係遭他人撞倒），何以證人丁○○
    在聽到大聲的車禍碰撞聲後，至渠外出查看中間之時間僅有
    「約三十秒」，渠當時並未看到有其他人或車輛撞到告訴人
    己○○後，再逃離現場之情事？又在此短短「約三十秒」時
    間內，何以被告自己亦未看到告訴人己○○有遭他人撞倒而
    逃離現場之情事？再者，被告自承其係緊急煞車後，機車倒
    地而受傷，衡以常情，倘被告上開所辯屬實，則證人丁○○
    理應會聽聞二次之類似車禍碰撞聲（即告訴人己○○先遭他
    人碰撞之聲音，之後被告緊急煞車並人車倒地之聲音），證
    人丁○○又豈會僅聽聞一次類似車禍碰撞聲而已？３、證人
    即到場處理員警甲○○於本院審理時，結稱：彼當日現場測
    量完後，有尋找擦撞情形，並在被告所騎乘之上開機車前輪
    右側避震器上發現擦撞痕跡，另在告訴人己○○所騎乘之上
    開腳踏車後車輪左側發現擦撞痕跡。彼有將該擦撞痕跡照相
    存證（即法院所提示之偵查卷第二九頁所附二張照片）（參
    本院卷第六七頁）等語。４、觀諸證人甲○○當場所拍攝之
    上開附於偵查卷第二九頁之二張所示，被告所騎乘之上開機
    車前輪右側避震器係遺有類似與告訴人己○○所騎乘之上開
    腳踏車後輪橡膠輪胎之黑色擦撞痕跡。而告訴人己○○所騎
    乘之上開腳踏車後輪左側橡膠輪胎上，亦留有擦撞後之黑色
    痕跡。倘被告上開所辯屬實（其並未擦撞到告訴人己○○，
    其係自行緊急煞車後，致人車倒地），何以被告所騎乘之上
    開機車前輪右側避震器會遺有類似與告訴人己○○所騎乘之
    上開腳踏車後輪橡膠輪胎之黑色擦撞痕跡？５、又依上開事
    證（即如告訴人己○○係自行不慎倒地，應僅受有輕傷，尚
    無可能受有上開重傷害，及上開二張照片亦留有黑色擦撞痕
    跡），應可排除告訴人己○○係自行不慎倒地之可能。綜上
    等情，應足認被告上開所辯，顯係事後卸責之詞，不足採信
    。是本件應係被告所騎乘之上開機車前輪右側避震器不慎自
    後擦撞告訴人己○○所騎乘之上開腳踏車左後輪輪胎後，致
    使告訴人己○○人車倒地無訛。６、按汽車行駛時，駕駛人
    應注意車前狀況，並隨時採取必要之安全措施，道路交通安
    全規則第九十四條第三項定有明文。被告於上開時地騎乘機
    車，自應注意上述道路交通安全規定，而依當時情形，該路
    段屬晴天、直路、視線良好、無障礙物且有夜間照明（參偵
    查卷第一八頁、第二○頁、第二二頁至第第二三頁），應無
    不能注意之情事，其竟疏未注意，致其所騎乘之上開機車前
    輪右側避震器不慎自後擦撞告訴人己○○所騎乘之上開腳踏
    車左後輪輪胎，致使告訴人己○○人車倒地，被告應有過失
    甚明。又告訴人己○○係遭被告上開過失行為而不慎自後擦
    撞伊，致伊人車倒地，因而伊受有頭部外傷合併顱內出血、
    顱內損傷致使失語症之重傷害。是告訴人己○○所受上開重
    傷害與被告上開過失行為間，亦應有相當因果關係存在。
    ７、又被告於員警開始調查何人之時，其即否認其有肇事，
    辯稱：其係自行緊急煞車後，人車倒地，並未碰撞到告訴人
    己○○，告訴人己○○係遭人碰撞，或伊自行不慎到地云云
    。故核其所為，尚與刑法第六十二條前定所定自首之要件（
    即在該管承辦員警未以其為犯罪嫌疑人前，即承認肇事，並
    接受裁判）不符，附予指明。８、綜上所述，本件事證明確
    ，被告犯行已堪認定。
二、(一)核被告所為，係犯係犯刑法第二百八十四條第一項後段過
    失致重傷害罪。(二)爰審酌：被告正值青年，專科畢業，未婚
    ，在此之前未有前科。其犯罪手段非屬平和，所為已造成被
    害人受有上開重傷害，迄今尚未完全康復。且被告亦未與被
    害人、告訴人二人達成民事和解，暨其犯罪後否認犯行，態
    度不佳等一切情狀，量處如主文所示之刑，並諭知易科罰金
    之折算標準。復依中華民國九十六年罪犯減刑條例第二條第
    一項第三款、第七條規定，減其宣告刑二分之一，並諭知易
    科罰金之折算標準。
據上論斷，應依刑事訴訟法第二百九十九條第一項前段，刑法第
二百八十四條第一項後段、第四十一條第一項前段，刑法施行法
第一條之一第一項、第二項前段，中華民國九十六年罪犯減刑條
例第二條第一項第三款、第七條，判決如主文。
本案經檢察官林俊杰到庭執行職務。
中　　華　　民　　國　　96　　年　　 9　　月　　21　　日
                      交通法庭  法  官  唐敏寶
上正本證明與原本無異。
如不服本判決，應於判決送達後十日內，向本院提出上訴狀（須
附具體上訴理由及繕本）。
                                書記官  賴玉真
中　　華　　民　　國　　96　　年　　 9　　月　  21　　日
附錄犯罪科刑法條
刑法第二百八十四條第一項
因過失傷害人者，處六月以下有期徒刑、拘役或五百元以下罰金
，致重傷者，處一年以下有期徒刑、拘役或五百元以下罰金。
